【裁判字號】    99,勞訴,179
【裁判日期】    990831
【裁判案由】    確認僱傭關係存在等
【裁判全文】
臺灣臺北地方法院民事判決             99年度勞訴字第179號
原      告  邱棟生
訴訟代理人  廖信憲律師
被      告  晶華國際酒店股份有限公司
法定代理人  潘思亮
訴訟代理人  李昆鴻
上列當事人間確認僱傭關係存在等事件，本院於中華民國99年8
月17日言詞辯論終結，判決如下：
    主      文
原告之訴及假執行之聲請均駁回。
訴訟費用由原告負擔。
    事實及理由
壹、程序部份：
    按確認法律關係之訴，非原告有即受確認判決之法律上利益
    者，不得提起之，民事訴訟法第247條第1項前段定有明文。
    所謂即受確認判決之法律上利益，係指因法律關係之存在與
    否不明確，致原告主觀上認為其在法律上之地位有不安之狀
    態存在，且此種不安之狀態，能以確認判決將之除去者而言
    ，最高法院52年臺上字第1240號判例足資參照。查本件原告
    主張其與被告間僱傭關係存在，然為被告所否認，堪認兩造
    間僱傭關係存否並不明確，致原告在私法上之地位有受侵害
    之不安狀態存在，且此不安狀態得以確認判決除去之，故原
    告起訴請求確認僱傭關係存在，有即受確認判決之法律上利
    益，先予敘明。
貳、實體部份：
一、原告主張：
    原告自民國97年3月10起受僱於被告，擔任工程部木工人員
    ，每月薪資新臺幣（下同）3萬2000元。詎被告竟於98年3月
    18日以勞動基準法（以下簡稱勞基法）第11條第2款「虧損
    或業務緊縮」及同條第5款「勞工對於所擔任之工作確不能
    勝任」為由，逕行終止兩造間勞動契約並資遣原告。原告為
    此向臺北市政府勞工局申請勞資爭議調解，然被告於調解程
    序中表示：「公司自去年起即財物虧損，在考量木工組工作
    量亦在減少之情況下，而將勞方解僱」，足見原告並不符勞
    基法第11條第5款事由；又被告於資遣原告後，旋即於人力
    銀行網站上持續刊登廣告徵求工程部木工人員，是被告並無
    虧損或業務緊縮致需資遣原告之情。從而，被告片面終止兩
    造間勞動契約實屬無據，於法不生效力，兩造間勞動契約自
    仍存續。爰依勞動契約之法律關係提起本訴等語：並聲明：
    （一）確認原告與被告間之僱傭關係存在。（二）被告應給
    付原告1萬3419元，及自98年4月1日起至原告復職日止，每
    月給付原告3萬2000元。（三）前項聲明，願供擔保請准宣
    告假執行。
二、被告則以：
（一）原告於被告飯店事業擔任木工，負責全部飯店木工裝潢維
      修等業務。被告遭逢97年金融海嘯衝擊，國際旅客住房率
      大幅下滑，營收大幅減少，木工維修新單量更逐月減少，
      被告為因應此一情況，遂將木工部門之人力編制減少為僅
      存木工及領班各1名。是被告為求永續經營，以勞基法第
      11條第2款事由終止兩造間勞工契約，洵屬適法。
（二）原告自97年3月1日起受僱於被告以來，被告即發現原告之
      木工專業技能不足勝任其職務。於97年年中考核時，原告
      部門主管即訴外人鮑建文即認原告專業技能不足，評為低
      分即65分並予以輔導中，詎原告仍不思改善，非但有出言
      頂撞威脅領班之情，後更因缺乏團隊合作精神，於同年年
      終考核遭評為60分，於工程部全部人員中分數最低，足認
      原告不能勝任工作。嗣被告於98年過年時接獲署名為原告
      家屬所繕發之黑函，姑不論黑函內容是否屬實，被告公司
      申訴管道健全，被告捨此不為，竟以散發黑函方式指控，
      徒增被告管理人事之困擾，亦可證被告欠缺團隊精神。又
      被告為求慎重，由人資副總及人資經理與工程部同仁進行
      訪談，以瞭解原告之工作狀況。與原告同組之同仁均認原
      告難以配合、情緒管理及工作態度欠佳，其餘同仁更指訴
      原告曾嘲諷主管判斷錯誤，且原告之主管亦曾陳訴遭原告
      威脅之情事。再者，原告面試時表示其不煙不酒、木工油
      漆均為其專業，實則原告非但菸酒都會、亦非木工專業。
      是原告之木工專業既無法達到被告要求，且其主觀上又怠
      忽其所擔任之工作致不能完成，有違反勞工應忠實履行勞
      務給付義務之情，被告以不能勝任工作終止兩造勞動契約
      ，並無違失之處。
（三）至人力銀行網站上所刊登之徵才資料，係一般企業使用作
      為儲備人力之管道，用以蒐集優秀人才履歷，即便該職缺
      已無人力需求，一般企業仍會刊登該職缺公告，以蒐集優
      秀人才履歷，此為一般企業運作之常情，被告於資遣原告
      後，並未增添任何木工人力。縱認原告主張有理由，被告
      前已給付原告資遣費及預告工資總計3萬8613元，亦得以
      之與原告請求之金額互為抵銷等語置辯。並聲明：１、原
      告之訴及假執行之聲請均駁回。２、如受不利判決，願供
      擔保請准宣告免假執行。
三、經本院會同兩造整理本件不爭執及爭執事項如下（見本院卷
    第65頁及背面）：
（一）不爭執部分：
  １、原告自97年3月10日起，在被告飯店擔任工程部木工人員
      ，每月薪資3萬2000元，兩造間有勞基法之適用。
  ２、被告於98年3月18日以勞基法第11條第2款、第5款事由，
      資遣原告（原證2），並給付資遣費及預告工資共3萬8613
      元（被證14）。
  ３、被證1至11、被證14內容之形式真正不爭執。
（二）爭執部分：被告以勞基法第11條第2款、第5款事由，資遣
      原告，是否有理由（以上由法院擇一審理）？
四、得心證之理由：
（一）按勞工非有對於所擔任之工作確不能勝任，雇主不得預告
      勞工終止勞動契約，勞基法第11條第5款定有明文。勞基
      法第11條第5款之規範目的在於當勞工提供之勞務，無法
      達成雇主透過勞動契約所欲達成之客觀上合理經濟目的時
      ，自無法期待一合理雇主繼續該勞動契約，應允許雇主終
      止勞動契約，故雇主以勞工對於所擔任之工作確不能勝任
      ，應以該勞工所提供之勞務不能達到雇主客觀上合理經濟
      目的為限，其事由包括勞工在客觀上之學識、品行、能力
      、身心狀況不能勝任工作，及勞工主觀上能為而不為，可
      以做而無意願做，違反勞工應忠誠履行勞務給付之義務（
      最高法院92年度臺上字353號判決要旨參照）。
（二）經查，被告辯稱原告對於所擔任工作確有不能勝任情事乙
      節，業據證人即被告公司木工組領班黃武雄於本院審理中
      證稱：伊係原告主管，有在考評表上將原告表現總分打65
      分，因65分是員工可拿到1個半月薪資年終獎金之基準，
      若未達到65分就沒有全額年終獎金，實際上原告表現不佳
      ，本來不會給原告65分。原告應徵之初聲稱不抽煙也不喝
      酒，這是僱用原告很大的原因，蓋被告公司是國際飯店，
      常會接觸客人，若員工身上有煙味或酒味，會影響飯店形
      象，故伊在用人時，會詢問對方是否會抽煙、喝酒，原告
      表示不會，誰知試用期一到就開始抽煙、喝酒，伊覺得原
      告有所隱瞞。嗣又發覺原告並非木工，卻應徵木工工作，
      木工工作是從事飯店的木作維修，是否為木工專業，由能
      否使用工具就可查覺，伊發現原告不會使用木工專用工具
      ，例如操作電鋸有固定方向，原告卻反向操作，這會造成
      使用者有受傷危險，且原告連木工最基本的刨刀也不會用
      ，伊也無法教導原告，之前有跟原告溝通過工作上的疏誤
      ，原告會否認，對於別人的意見也很反彈，例如門片修繕
      未做好或做錯，門片還是不能使用，客人會抱怨，伊告知
      原告，原告否認是他做的，伊拿出請修單，修繕人員簽名
      就是原告，原告就改稱忘記了，甚至不高興的說會在外面
      等伊，伊以及其他工程部2、30位同仁無人可跟原告溝通
      。原告只能作簡單不需要木工專業技術的工作，例如鎖螺
      絲之類，需要專業木工技術，例如製作櫃子、裝飾品的工
      作根本不敢交給原告，因為他連工具都不會使用。故本來
      考核表要給原告不到60分的分數，但想到員工工作1年，
      都希望領到全額年終獎金，才給原告65分。至於工作狀況
      訪談紀錄表中，有關「黃武雄」的部分伊都據實陳述等語
      （見本院卷第67頁背面、第68頁），證人鮑建文亦證稱：
      渠係被告公司總工程師，原告在職時，渠擔任副總工程師
      ，副總工程師下面有值班工程師、領班黃武雄及一般工作
      人員。被告公司每三季會製作一次考核表，一開始先讓員
      工自我評量，員工再和領班作確認，因為領班會考評員工
      的表現，最後才送交渠，蓋整個工程部除木工組外，還有
      空調、電氣等不同單位，總共人員有30位左右，渠會跟這
      些單位的幹部亦即領班做總考核。卷附證人黃武雄給原告
      65分，渠有作修正，在上面打Ｘ並簽字，只給原告60分。
      人員評量共分4個等級，85分以上是最優等，85分到75分
      間是良好，75分到65分以上是一般，60分以上到75分是一
      般，也就是表現平平，60分其實是最差表現，之所以給原
      告60分，代表原告是工程部表現最差人員。原告領班黃武
      雄有報告原告的工作情形，包括不服從指導，專業不夠，
      渠有詢問木工組其他同仁，發現黃武雄所言屬實，就約談
      原告，告誡原告無論如何不可跟主管起衝突或不服從領導
      ，這是基本職場倫理。詎某日剛好遇到原告跟證人黃武雄
      吵架，兩人都很兇，尤其原告態度很差，又非私下爭執，
      而是在其他同仁面前，渠當時馬上制止，才知因為黃武雄
      糾正原告工作錯誤，原告表示不是他做的，才引起糾紛，
      渠有告誡原告不可再犯，原告說希望再給一次機會，誰知
      又被渠當場發現原告與黃武雄起衝突，故將原告列入表現
      最差人員，若每個員工都可不服從幹部命令，職場管理會
      有很大問題。再者原告專業也有問題，黃武雄反應原告專
      業不足，渠為了測試，就拿1個木盒請原告照做，結果原
      告做出來的尺寸差了幾公釐，而木工之專業技術不允許幾
      公釐的差別，否則門做出來了無法開關使用，渠向原告表
      示木盒差了幾公釐，孰知原告回稱「反正型做出來就好了
      」。一開始原告來應徵時係表示什麼都可以作，可看圖也
      可監工，而黃武雄快退休，渠本想栽培原告接任領班，給
      原告的薪水也高，誰知試用期發現原告能力不足，專業不
      夠，渠向原告表示要降薪，改為技術人員再延長試用。卷
      附考評表都是依據渠向其他同仁、黃武雄以及渠個人瞭解
      的結果，原告確實表現最差，才給他60分，原告能力無法
      勝任工作，渠已給原告1次機會，但又再犯，才將原告列
      入資遣等語（見本院卷第68頁背面至第69頁背面），證人
      即被告公司木工組人員賴嘉和（原名賴松男）亦證稱：其
      在被告公司擔任油漆工作，曾與原告是同事，工作狀況訪
      談紀錄表中，有關「賴松男」部分都是據實陳述。與原告
      共事1、2年時間，配合工作較少，但有時候因趕工，同事
      之間會互相幫忙，例如現在油漆進度要趕，而木工沒有事
      做，就會請木工同仁來幫忙，一般同事都不會拒絕也會配
      合，但請原告幫忙時，原告雖會幫忙，但不聽其指揮，例
      如某項工作有人在做，其會分配原告去做另一項工作，原
      告會拒絕不聽調派等語（見本院卷第68頁背面），並有原
      告之考評表（見本院卷第37至39頁）、工作狀況訪談紀錄
      表（見本院卷第43至45頁）在卷可稽，是以原告於勞務提
      供過程中，不僅有客觀上專業、能力不足情形，甚且主觀
      之工作態度，亦發生能為而不為，可以做而無意願做之狀
      況，顯然無法達成被告公司客觀上合理之經濟目的，而有
      勞基法第11條第5款「對於所擔任之工作確不能勝任」情
      事，被告以此為由終止兩造間勞動契約，於法有據，原告
      主張被告解僱不合法，請求確認兩造間僱傭關係存在云云
      ，要屬無理。
五、綜上所述，原告確有「對於所擔任之工作不能勝任」情形，
    被告於98年3月18日以此為由終止兩造間勞動契約，並給付
    資遣費及預告工資，洵屬有據，原告主張被告解僱不合法，
    請求確認僱傭關係存在並給付薪資云云，為無理由，應予駁
    回。又原告之訴既經駁回，其假執行之聲請亦失所附麗，應
    併予駁回。
六、本件事證已臻明確，兩造其餘攻擊防禦方法及舉證，核與判
    決結果無影響，爰不再一一論列，併予敘明。
七、據上論結，本件原告之訴為無理由，依民事訴訟法第78條，
    判決如主文。
中    華    民    國    99    年    8     月    31    日
                  勞工法庭    法  官  孫正華
以上正本係照原本作成。
如對本判決上訴，須於判決送達後20日內向本院提出上訴狀。如
委任律師提起上訴者，應一併繳納上訴審裁判費。
中    華    民    國    99    年    8     月    31    日
                              書記官  林秀娥

司法院資訊處製作；財團法人民間司法改革基金會備份。
